臺灣桃園地方法院刑事判決　　　　　　　　　　　九十二年度易字第一四八五號
　　公　訴　人　台灣桃園地方法院檢察署檢察官
　　被　　　告　甲○○
　　選任辯護人　陳鄭權律師
　　　　　　　　潘麗茹律師
右列被告因竊盜案件，經檢察官提起公訴（九十二年度偵字第一五九五號），本院判
決如左：
        主  文
甲○○無罪。
        理  由
一、公訴意旨略以：被告甲○○與林宗志（已死亡，另為不起訴處分）共同意圖為自
    己不法之所有，欲在乙○○所經營位於桃園縣大溪鎮瑞興里缺仔三之一號慶隆砂
    石場內，竊取乙○○所有洗砂機一台、砂石輸送帶一組、振動鐵網含軸心、深水
    馬達、電纜線一組等物，總計約值新台幣（下同）二百八十二萬八千元。渠二人
    為掩飾竊盜犯行，即於民國八十九年九月二十二日，在桃園縣大溪鎮○○街五六
    之六號丁○○之倉庫，先行委請不知情之丁○○（另為不起訴處分）與林宗志簽
    訂買賣契約，佯裝有交易事實，再於同年十一月間某日，由甲○○僱請不知情之
    工人前往上開砂石場，以挖土機拆卸上開機器得手，嗣因拆卸期間，為同村友人
    丙○○路過發現，經通知乙○○後，報警查獲。因認被告涉有刑法第三百二十條
    第一項竊盜罪嫌云云
二、按犯罪事實應依證據認定之，無證據不得推定其犯罪事實。又不能證明被告犯罪
    者，應諭知無罪之判決，刑事訴訟法第一百五十四條第二項、第三百零一條第一
    項，分別定有明文。次按告訴人之告訴，係以使被告受刑事訴追為目的，是其陳
    述是否與事實相符，仍應調查其他證據以資審認；又事實之認定，應憑證據，如
    未發現相當證據，或證據不足以證明，自不能以推測或擬制之方法，為裁判基礎
    ；復認定犯罪事實，所憑之證據，雖不以直接證據為限，間接證據亦包括在內，
    然無論直接證據或間接證據，其為訴訟上之證明，須於通常一般之人均不致於有
    所懷疑，而得確信其為真實之程度者，始得據之為有罪之認定，倘其證明尚未達
    到此一程度，而有懷疑存在時，即無從為有罪之認定，最高法院五十二年台上字
    第一三００號、四十年台上字第八六號、七十六年台上字第四九八六號分別著有
    判例。又按竊盜罪之成立，須行為人主觀上有不法所有之意圖，客觀上未經持有
    人同意或違反持有人之意思，將他人支配下之物移歸自己實力支配之下為成立要
    件。而所謂「持有」，係指對物具有支配管領力而言，是若行為人主觀上並無不
    法所有之意圖或客觀上其新持有支配關係之建立，係基於原持有人之同意而來，
    自難認其有破壞原持有人對於財物之持有支配關係之行為，而不能以竊盜罪相繩
    。
三、公訴人認被告甲○○涉嫌竊盜，無非以告訴人乙○○之警詢及偵訊中之指訴、證
    人丁○○、丙○○於警詢及偵訊中之證述，及林宗志與丁○○所簽訂之上開機器
    買賣契約書、桃園縣大溪鎮農會支票、台灣省合作金庫大溪支庫支票、桃園縣大
    溪鎮農會函文、台灣省合作金庫大溪分行函文（均影本）各一紙，附卷足憑，為
    論述依據。惟訊據被告堅詞否認有何竊盜犯行，於警詢、偵訊及本院審理時均一
    致辯稱：慶隆砂石場內之洗砂機、砂石輸送帶、振動鐵網含軸心、深水馬達、電
    纜線等物，係該砂石場之股東林宗志，於八十九年九月二十二日，在桃園縣大溪
    鎮○○街五六之六號，與經營廢鐵買賣之丁○○簽訂買賣契約後，賣給丁○○，
    伊僅係該買賣之見證人，伊之所以將上開機器搬至太豐砂石場旁，係因丁○○積
    欠其債務未還，遂搬動上開丁○○所買機器資為保障，且我認識林宗志時，他就
    在上開砂石場看管上開機器，林宗志有權處分上開機器，伊沒有偷竊本件物品等
    語。經查：
   （一）林宗志確有與丁○○於八十九年九月二十二日，在桃園縣大溪鎮○○街五
         六之六號，簽訂上開買賣契約書，契約中載明林宗志為出賣人，丁○○為
         買受人，見證人為被告甲○○，買賣標的物係洗砂機一台、振動機一台（
         起訴書載為振動鐵網含軸心）、油桶一只（起訴書漏載）、砂石輸送帶二
         條（起訴書載為砂石輸送帶一組）、全部鋼架（起訴書漏載），買賣價金
         新台幣（下同）十萬元之事實，業據被告甲○○坦承在卷，核與證人謝增
         泉警詢證言相符，並有買賣契約一紙附卷足憑，雖丁○○其後於偵查及本
         院審理時均改稱：上開機器雖係我出面向林宗志買的，但因我被人倒了六
         、七百萬元，沒有錢購買，所以錢是被告出的，上開機器實際上係被告要
         買的，我祇是出名而已等語，惟查，丁○○於簽約當日確有支付五萬元支
         票一張給林宗志，作為本件買賣之價金乙節，為其所自承，並有發票人為
         丁○○、受款人為林宗志、票載發票日為八十九年十月十日、面額五萬元
         、票號ＦＡ0000000號、付款人為大溪鎮農會信用部之支票影本一
         紙在卷，而上開支票亦於八十九年十月十一日由林宗志兌現之事實，亦有
         桃園縣大溪鎮農會函文影本一紙，在卷足證，是丁○○所稱：上開買賣價
         金，是甲○○出的等語，已非可採，是丁○○確有支付上開買賣價金之一
         半即五萬元之事實，應堪認定。此外，依丁○○上開所言，其係因無錢購
         買上開機器，所以未買受上開機器，然如前述，丁○○確實有支付五萬元
         價金給林宗志，是若上開機器並非丁○○所買，為何丁○○會在自己無力
         購買上開機器之情形下，除了擔任上開交易之名義買受人外，又實際支付
         上開買賣價金五萬元，且上開機器亦非管制物品，任何人均可購買，若真
         是被告要買，亦無須由專營廢鐵買賣之丁○○為名義人，是丁○○所稱：
         機器係被告一人所買云云，尚難採信。再參以丁○○於警詢時亦陳稱：伊
         買受上開機器後，告訴人乙○○於九十年二月份，曾打電話恐嚇伊，要伊
         賠償告訴人三百萬元等語，是丁○○顯係因告訴人指訴其有本件竊盜犯行
         ，為脫免責任，乃於偵審中翻異前詞，是丁○○確有出資購買上開機器乙
         節，應堪認定。
   （二）上開買賣契約雖載明被告為見證人，然被告於警詢、偵訊及審理時均亦自
         承：簽約當日，伊確實有支付林宗志現金五萬元等語，雖辯稱：因丁○○
         錢不夠，故由伊先行支付云云，然查上開機器中之振動鐵網含軸心一台，
         係在被告之砂石場內發現等情，被告於警詢中並未否認，僅辯稱：不知為
         何會出現在伊的工廠內云云，然於偵訊時改稱：上開買賣契約簽訂後約一
         、二月，丁○○有叫我去拆機器，拆下來的機器有些放在原地，有些放在
         我工廠內，拆下來的機器是廢鐵不能用，丁○○是買賣廢鐵的，可以再賣
         給別人等語，是其警詢所稱：不知振動鐵網含軸心一台，為何會出現在伊
         工廠內云云，顯係卸責之詞，不足採信，另被告在偵審時又陳稱：是我叫
         丁○○買受上開機器，但因丁○○沒錢，所以我才借錢給丁○○讓他買上
         開機器，後來因丁○○沒錢還我，我才將上開機器搬到我工廠旁，這樣我
         才看得到，其實當初機器買下來後，也是丁○○叫我幫他一起拆卸，部分
         機器並載到我的工廠，丁○○說有用時再到我工廠拿等語，依其所言，若
         被告僅為上開契約見證人，何以會在明知丁○○無力支付上開買賣價金之
         情形下，除自任見證人外，另又借錢給丁○○購買上開機器，且購得機器
         後，係由被告與丁○○一起拆卸上開機器，機器拆卸後，部分更是放在被
         告工廠內，是被告辯稱：伊僅係上開買賣契約之見證人，機器係丁○○一
         人所買云云，亦難可採，此外被告是以砂石為業，為其所自承，且其於本
         院審理時亦自承：上開機器中之砂石輸送帶一組，係伊以二萬元代價向謝
         增泉購得，且購得之後亦有使用等語，是其所稱：上開機器均是廢鐵云云
         ，亦不可採，參以上開振動鐵網含軸心一台，又是在被告砂石場內發現，
         是上開買賣標的中之砂石輸送帶、振動鐵網含軸心等物，顯可為被告所使
         用，且為被告所持有之事實，足堪認定，再參以被告於簽約當時確有支付
         買賣價金之一半即現金五萬元，為其所自承，是被告確有出資五萬元，購
         買上開機器，應堪認定。綜上而論，上開機器係由被告與丁○○各出資五
         萬元，共同向林宗志購買之事實，應可認定。另被告支付丁○○面額七萬
         元支票一張，雖有付款人台灣省合作金庫大溪支庫，票載發票日為八十九
         年十二月五日，支票號碼ＬＭ0000000號支票影本一紙為證，然此
         支票係於上開買賣契約簽訂完成一個多月後，才由被告交付丁○○之事實
         ，業據證人丁○○審理時證述明確，是此部份究是用以購買丁○○原先購
         得之部分，亦或是借錢給丁○○乙節，與本案竊盜之成立無所影響，尚無
         調查之必要，一併敘明。
   （三）告訴人乙○○雖先於警詢中指稱：我經營之慶隆砂石場，業於八十九年元
         月間停業，場內上開機器於八十九年十一月間，被林宗志賣給丁○○，但
         林宗志無權處分我的機器，所以是丁○○竊盜我的機器，因為與丁○○是
         很熟的朋友想私下解決，所以九十一年一月十五日才報案等語；後於偵查
         中再改稱：林宗志是一個流浪漢，週遭人都知道，不是慶隆砂石場股東，
         伊亦未請林宗志看顧機器，是被告偷我的機器等語，是告訴人為何於上開
         機器失竊一年多後，才向警方報案乙節，顯已與常情有違，其所稱竊盜其
         機器之人，前後不一，是其於本案發生後一年多，仍對相關事實不甚了解
         ，是其偵查中此部份指訴，已有可疑，且證人即曾在慶隆砂石場工作之鄭
         上仁於偵查中即已證稱：伊以前在慶隆砂石場工作時，林宗志（經檢察官
         提示口卡認出）即負責砂石場內大大小小的事務等語，其後於本院交互詰
         問時亦證稱：慶隆砂石場還在營業時，場內大大小小的事務，都是由綽號
         「黑點」的人負責（經審判長提示林宗志口卡，確認「黑點」就是林宗志
         ），我聽說「黑點」也是慶隆砂石場的股東，結束營業後，若有人偷倒廢
         土，「黑點」也會來抓，當天伊看到有人在拆卸上開機器時，雖然「黑點
         」也在，但因慶隆砂石場，另一股東乙○○及他太太不在現場，而乙○○
         有交代過伊，若看到有人在搬機器，要通知他，所以伊就通知乙○○等語
         ，此外偵查中證人丁○○亦證稱：林宗志不是流浪漢等語，而告訴人於偵
         查中，對於如何可以證明林宗志是流浪漢乙節，雖答稱：被告開庭時說過
         等語，然遍觀全卷，並無被告答稱林宗志是流浪漢等情，是告訴人偵查中
         指稱林宗志係流浪漢，不是慶隆砂石場股東，伊亦未請林宗志看顧機器云
         云，顯有不可信之情況，已難採信。復乙○○於本院審理時改稱：因工廠
         停工，所以我請林宗志看雇工廠，我雖沒有當面授權林宗志處分機器，但
         當時我有請我太太傅黃秀琴，將工廠內的機器賣掉，偵查中因我與傅黃秀
         琴已經分居，又未找到傅黃秀琴，亦未與被告等人談過，所以發生誤會，
         後來傅黃秀琴有告訴我，說她確實有告訴林宗志的太太，可以將工廠內的
         機器賣掉，我調查後得知，林宗志的太太亦確實有向丁○○收取價金十萬
         元，至於偵查中說林宗志是流浪漢，是因為林宗志不是編制內的，然我確
         實有請林宗志幫忙看顧工廠等語，是雖然告訴人於偵查中指訴被告竊盜，
         然如前述告訴人此部份指訴已難採信，是參酌告訴人於本院審理時之上開
         證言，及審理時另稱：八十八年到九十年間，伊在台東作工程，伊直到九
         十年間才回來等語，核與本案上述，發生於八十九年九月二十二日至同年
         十一月間比較，案發時告訴人既然身在台東，是其上開所稱：偵查中已與
         傅黃秀琴分居，所以不知道傅黃秀琴有告訴林宗志的太太，可以將工廠內
         的機器賣掉，故而誤會被告竊盜等情，尚與常情無違，是案發當時慶隆砂
         石場已結束營業，告訴人有請林宗志看顧上開機器，同時負責處理場內事
         務，並請傅黃秀琴將工廠內的機器賣掉，而傅黃秀琴又將此事轉託林宗志
         太太，林宗志遂於上開時、地，將上開機器賣給被告及丁○○等事實，應
         堪認定。此外，被告迭次於警詢、偵訊及本院審理時均陳稱：林宗志是慶
         隆砂石場的股東，機器是林宗志的，林宗志過世後，告訴人就說是我偷的
         等語，是其此部份陳述前後一致，並無有何矛盾之處，尚稱可採，核與證
         人即與林宗志簽訂買賣契約購買上開機器之丁○○在偵查中證稱：簽約當
         時，林宗志表示其與乙○○是慶隆砂石場股東，林宗志說它可以處理上開
         機器，其他股東不會有意見等語相符，是被告於買受、拆卸、搬移上開機
         器時，主觀上認知林宗志對上開機器有處分權之事實，亦堪認定。另起訴
         書中所載告訴人失竊之深水馬達、電纜線一組等物，證人丁○○於警詢中
         證稱：伊向林宗志購買之上開機器中，並無深水馬達、電纜線一組等物，
         亦有買賣契約書一份在卷可稽，足堪認定，此外，告訴人於本院審理時，
         亦未對此等物品有何指訴，卷內亦無任何資料，足以證明被告有何竊盜此
         等物品之犯行，是亦難認被告對此等物品有何竊盜犯行，併予敘明。
四、綜上，被告雖有出資與丁○○共同購買上開機器，然因其主觀上既是認知林宗志
    對上開機器有處分權，是其並無有何不法所有之意圖，客觀上林宗志亦是受告訴
    人委託看顧上開機器，並受託處分上開機器，是被告購買上開機器時，林宗志對
    上開機器確有支配管領力，被告取得上開機器，係基於原持有人即林宗志之同意
    而來，被告在客觀上，亦未有何未經持有人同意或違反持有人之意思，將他人支
    配下之物移歸自己實力支配之下之行為，故被告對上開機器新持有支配關係之建
    立，主客觀上均係基於原持有人之同意而來，自難認其有破壞原持有人對於財物
    之持有支配關係之行為，而以竊盜罪相繩。此外又查無其他積極證據足資證明被
    告犯罪，自應諭知被告無罪之判決。
五、據上論斷，應依刑事訴訟法第三百零一條第一項，判決如主文。
本案經檢察官洪景明到庭執行職務。
中      華      民      國       九十三     年    四    月    一    日
                                臺灣桃園地方法院刑事第三庭
                                      審判長法  官  謝順輝
                                            法  官  李昆南
                                            法  官  尹  良
右正本證明與原本無異。
如不服本判決，應於判決送達後十日內向本院提出上訴狀( 應附繕本 )，上訴於
臺灣高等法院。
                                    書記官   廖宜政
中        華        民        國   九十三   年   四   月    一    日
